臺灣桃園地方法院刑事判決              100年度易字第324號
公  訴  人  臺灣桃園地方法院檢察署檢察官
被      告  葉建德
選任辯護人  吳金棟律師
上列被告因妨害自由案件，經檢察官提起公訴（99年度偵字第
3649號），本院判決如下：
    主  文
葉建德犯強制罪，處拘役肆拾日，如易科罰金，以新臺幣壹仟元
折算壹日。
    事  實
一、葉建德與王翠琴前係男女朋友，2人因故分手，惟葉建德始
    終心繫王翠琴，不願分手，仍持續以電話向王翠琴要求復合
    ，但為王翠琴所拒。葉建德為要求王翠琴把話說清楚，於98
    年9月10日晚間11時前之某時許，先撥打電話予王翠琴，惟
    王翠琴不願接聽，復於同日晚間11時許，葉建德為達使王翠
    琴出來見面之目的，竟基於以脅迫使人行無義務之事之犯意
    ，前往桃園縣龜山鄉○○○路18巷8之3號王翠琴任職之工廠
    ，因見1樓倉庫大門未鎖，即走上2樓辦公室外走廊，要求正
    在辦公室內之王翠琴出來談話，王翠琴相應不理，王翠琴之
    堂弟王建麟便走出辦公室，要求葉建德離開此地。此時，葉
    建德為使王翠琴出面，遂手持內裝有子彈，已上膛之手槍（
    子彈經鑑驗後，認不具殺傷力，手槍則未扣案，尚無證據證
    明其具殺傷力）指著王建麟之頭部，王翠琴透過辦公室之透
    明玻璃窗戶撞見此景，旋趕緊走出辦公室外以手撥開葉建德
    手中之槍枝，要求王建麟進入辦公室，由其與葉建德談話。
    葉建德見王翠琴已出面，心情稍為緩和，方同意離去，而於
    離去之際，葉建德便將槍枝退膛，子彈因而掉落在該倉庫1
    樓通往2樓之鐵製之簍空樓梯間。嗣王翠琴之嬸嬸在倉庫內
    發現子彈，即交由王翠琴，再由王翠琴交與警方處理，而獲
    上情。
二、案經王翠琴訴由桃園縣政府警察局龜山分局報告臺灣桃園地
    方法院檢察署檢察官偵查起訴。
    理  由
壹、證據能力部分
一、按被告以外之人於審判外之陳述，雖不符刑事訴訟法第159
    條之1至第159條之4之規定，而經當事人於審判程序同意作
    為證據，法院審酌該言詞陳述或書面陳述作成時之情況，認
    為適當者，亦得為證據；當事人、代理人或辯護人於法院調
    查證據時，知有刑事訴訟法第159條第1項不得為證據之情形
    ，而未於言詞辯論終結前聲明異議者，視為有前項之同意，
    刑事訴訟法第159條之5定有明文。查本案作為認定事實所引
    用審判外之相關供述證據（包含書面陳述），固屬傳聞證據
    ，惟公訴人、被告葉建德及其辯護人於本院行準備程序時均
    表示同意援引作為證據，亦未於言詞辯論終結前聲明異議，
    審酌上開證據資料製作時之情況，尚無違法不當及證明力明
    顯過低之瑕疵，亦認為以之作為證據應屬適當，揆諸前開規
    定，認前揭證據資料均有證據能力。
二、被告之辯護人於刑事準備程序狀（1-2）主張告訴人王翠琴
    第一次警詢時未提及子彈，第二次詢問時向警方提出，顯於
    常理難合，認扣案之子彈之蒐證程序不具證據能力云云（見
    本院易字卷第37頁），然告訴人王翠琴所言是否具可信性，
    乃屬證據力之問題，而該子彈係告訴人王翠琴主動交與警方
    與本案待證事實具有關連性，遍覽全卷即查無有何違反法定
    程序取得之情形，應認具有證據能力。
貳、認定犯罪事實之依據及理由
一、訊據被告固不否認於上揭時日有至告訴人王翠琴任職之工廠
    倉庫，要求王翠琴出面談話之事實，惟矢口否認有何強制之
    犯行，其辯稱：王翠琴私底下跟我借很多錢，當初也是要跟
    她談錢跟感情的事，她告我那麼多，結果私底下還跟我去
    HOTEL，還說我恐嚇她，當天我根本沒有帶槍去云云。經查
    ：
(一)、被告持手槍前往上址2樓辦公室走廊上，持手搶指著王建麟
    頭部，以此脅迫王翠琴出面談話，王翠琴並看見被告拉動手
    槍滑套，子彈退膛掉落於上址樓梯間之情，業經證人即告訴
    人（下稱證人）王翠琴於警詢指述、偵查證述明確，就本案
    之詳細經過，證人王翠琴更於本院審理時證稱：「（問：98
    年9月10日這天，亦即案發當天，發生什麼事情？）那天傍
    晚，天已經有點黑了，他（指被告）有打電話，我不接電話
    ，他在我們工廠外面，我們工廠有1、2樓，他就直接進來2
    樓，我弟弟（指堂弟）王建麟就直接出去阻止他，請他離開
    ，我人還在辦公室裡面，他就拿槍出來恐嚇我弟弟，我就嚇
    到，我就衝出去把槍搶下來，當下我是請他離開，我說這件
    事情如果我報警的話，他會有很重的罪，我跟他說如果他就
    離開的話，我們就這樣子算了，所以當天他就離開了，我也
    沒有報警。... （問：你剛才說被告拿出槍來，從哪裡拿出
    來你有沒有看到？）我知道在上半身以下，因為他手有舉起
    來，我不知道他擺在哪裡。因為當我看到時，他的槍已經在
    我堂弟的頭部以上的位置，我很害怕，所以我馬上就衝出去
    了。（問：何謂他槍已經在你弟弟的頭部以上，請說明是哪
    個位置？）他們兩個就站在走道上面，面對著我，被告拿槍
    指著我堂弟的頭部以上位置，我馬上衝過去把槍轉個位置，
    轉到不是我堂弟的位置，但是我不記得是轉到哪個方向。我
    只想先保護我弟弟。... （問：後來為什麼會發現子彈？）
    後來是因為我弟弟他媽媽發現子彈，她來工廠，她在樓梯的
    下方，我們的樓梯是簍空的鐵製的樓梯，案發當時我有聽到
    喀嚓一聲當天被告自己有說，就是子彈已經上膛，他要退膛
    ，但是是不是真的手槍，我不知道。我嬸嬸就找到子彈，她
    說怎麼會有這種東西，我們也不敢照實跟我嬸嬸講，我們就
    把子彈交給警察。... （問：你剛剛說被告拿槍，你從樓上
    出來，你聽到拉滑套的聲音？）拉滑套是被告要離開的事情
    。（問：你有聽到他在拉槍的滑套？）我還有看到，當下只
    有我跟被告兩個人在場。」等語（見本院易字卷第53至54
    反面、56反面頁）；稽之證人即在場目擊者（告訴人之堂弟
    ）王建麟於本院審理時證稱：「（問：請詳述98年9月10日
    這天發生什麼事情？）那天他去找我姐姐，我不讓他進我們
    公司，後來他直接走到我們2樓的辦公室門口，我就到門口
    外面要去阻止他，他那天就拿了一把槍指著我，當場我就傻
    掉了，是我姐姐把他帶到樓梯那邊，她叫我回辦公室，不要
    管，我就回辦公室。（問：這天你第一眼看到被告是在哪裡
    ？）我在2樓辦公室裡面，被告在我們公司1樓倉庫的門口。
    （問：你在哪裡阻止被告，不讓他進辦公室？）在2樓辦公
    室門口，因為他已經走到2樓辦公室門口。... （問：在警
    詢時，你有說你有聽到拉滑套的聲音，這是什麼情形？）我
    不知道那是什麼聲音，我只聽到喀的聲音，然後有金屬敲到
    我們鐵皮屋的聲音。（問：在什麼階段聽到這個聲音？）在
    我回辦公室以後，因為辦公室就在我們樓梯的旁邊而已。..
    . （問：你知道後來王翠琴有拿一枚子彈去報警，你知道這
    枚子彈是怎麼來的？）我媽媽撿到的，我媽媽當時剛好來臺
    灣，來那邊找我，撿到，問我說這是什麼東西，我就隨便找
    一個理由帶過去，因為我不想讓老人家擔心。」等語（見本
    院易字卷第65反面至66反面頁），互核相符。衡諸證人王建
    麟與被告見面次數不多，且每次見面時均是被告至上址找證
    人王翠琴，其除向被告要求離開之意外，並無多餘之言談（
    見本院易字卷第65反面、67反面頁），應無甘冒偽證罪風險
    而誣陷被告之必要，又縱證人王翠琴或與被告有金錢之糾葛
    ，然渠等經本院於不同審理期日由檢辯雙方交互詰問，所證
    述之內容仍如出一轍，顯非憑空得以捏編，且證人王翠琴於
    本院審理時證述其曾於調解委員會面前與被告達成和解，事
    後又不願和解之經過，核與卷內所附之調解委員調解單及其
    先前於準備程序時所陳相符（見本院審易字卷第16、23反面
    、24頁），應具憑信性，益徵證人王翠琴、王建麟上開證詞
    應非子虛，並無誣陷之情，堪值採信。
(二)、按行為人施強暴脅迫之對象，以對人直接或間接為限，且僅
    所用之脅迫手段足以妨害人行使權利，或足使他人行無義務
    之事即為以足，非以被害人之自由，完全受其壓制為必要。
    因而行為是否屬於本罪之脅迫，判斷之關鍵在於脅迫有無發
    生強制作用，使被害人感到心理上或生理上之強制，亦即行
    為若能具有強制成效者，自可認定為本罪之脅迫。本案被告
    持上開手槍指著證人王建麟，係以施加脅迫之手段，且客觀
    上足對證人王翠琴產生心理上之強制作用，不得不依勢走出
    辦公室與被告見面，自已達強制罪之脅迫程度無疑。
(三)、被告之辯護人辯稱：證人王建麟與王翠琴關於拾獲該子彈之
    過程多所歧異等語（見本院易字卷第78頁）。查，證人王翠
    琴於98年9月15日第一次警詢時未提及子彈一事；於98年9月
    29日第二次警詢時則向員警說明王建麟於98年9月23日發現
    子彈；於偵訊時改證稱是其嬸嬸撿到，因不希望親戚作證，
    只好這樣講等語，此分別有警詢、偵查筆錄在卷可稽（見偵
    卷第11、14、39頁）。然細繹證人王翠琴於本院審理時證稱
    ：我不記得我嬸嬸發現子彈的時間，只知道是在我去報警以
    後的一個月內，因為我們第一次沒有報警，是被告第二次再
    來的時候，我們才去報警。好像是第二次報警後，我嬸嬸才
    找到子彈。看到子彈是很偶然的沒有刻意去找，案發後，我
    們有去找，但是沒有找到，是之後我嬸嬸偶然找到的等語（
    見本院易字卷第54反面頁），核與證人王建麟前揭證述子彈
    係由其母親拾獲之情相符。推敲證人王翠琴於案發後即尋找
    過子彈未果，於前曾稱係98年9月23日始發現子彈等情，故
    其於第一次警詢時，未提及子彈乙節，並未悖於事理；又其
    明知該子彈係由嬸嬸所發現，但為免嬸嬸過於擔憂及害怕，
    試圖隱瞞拾獲子彈者，亦合乎常情。被告之辯護人另辯稱：
    證人王建麟於警詢陳述其曾推開被告之槍身，卻於本院作證
    時完全否認，前後矛盾，且王建麟在未知槍之真偽下，冒然
    用手撥被告槍枝，且2人未發生扭打或肢體衝突，有違經驗
    法則等語（見本院易字卷第79頁），但查，究證人王建麟有
    無伸手撥被告所持手槍乙端，其於本院審理時證稱：我沒有
    推槍。我不知道警察為什麼會這樣打，通常做完筆錄，警察
    都會請我們確認，但是我當時沒有去看，因為我想快點回家
    。... 我只記得被告拿槍對著我的頭部等語（見本院易字卷
    第68、69反面頁），酌以被告持槍指著王建麟頭部，是其於
    案發後至警局製作筆錄，接受訊問，回想此事，其內心難免
    驚恐未定，所述或有誇飾之嫌，在經其心神狀態回復往昔後
    ，所證既有於本院審理時依法具結，並於本院審判期日更為
    檢辯雙方交互詰問，足以擔保其所述可信性，是認此部分事
    實自以證人王建麟於本院審理時所述較為可取。另觀以被告
    持槍至上址之目的，無非係藉此迫使證人王翠琴出面談話，
    並無更進一步不法之舉措，業據證人王建麟於本院審理時證
    稱：在我姐姐出來之前，我與被告沒有肢體上之碰觸等語（
    見本院易字卷第66頁），且證人王翠琴亦於本院審理時證稱
    ：我把槍轉向後，我就先叫我弟弟走開，跟被告講，他也沒
    有對我做什麼，我人出去以後，他就比較好講話，他就說他
    只是要跟我談談而已，因為我一直不跟他見面等語（見本院
    易字卷第54頁），是被告之辯護人上揭所辯，自非可憑。
(四)、被告雖以前詞置辯，且該子彈1顆經桃園縣政府警察局龜山
    分局鑑驗結果：其由金屬彈殼及金屬彈頭組合，經氣燻法（
    氫丙烯酸酯）增顯，未能發現明顯可資比對指紋，有該分局
    刑案現場勘察報告1份在卷可按（見偵卷第31頁），又該扣
    案之子彈1顆，經內政部警政署刑事警察局鑑定書鑑驗結果
    ：認係非制式子彈，由金屬彈殼組合直徑8.0mm金屬彈頭而
    成，經試射，無法擊發，認不具殺傷力之情，亦有該局鑑定
    書1份在卷可佐（見偵卷第32頁）。然案發當日，被告確有
    持槍前往上址2樓辦公室外，且下樓時，有發出拉滑套與金
    屬掉落鐵製樓梯之聲音，事後王建麟之母親無意拾得子彈1
    顆等情，胥為證人王翠琴與王建麟證述如前，復衡之證人王
    翠琴、王建麟所任職之工廠於前並無子彈此類物品存在，而
    該子彈之拾獲時間又恰為案發之後，就上開事證併參，足認
    該子彈應為被告所攜帶前往，灼然至明。故被告、辯護人聲
    請傳喚證人王若蓉證述其子彈拾獲過程，自無再行傳喚之必
    要，附此敘明。
(五)、被告另陳稱其與證人王翠琴於98年9月30日相約至樂威旅館
    發生性關係，並提出發票1紙為憑（見本院審易字卷第28頁
    ），然被告於本院審理時亦表示：平常去賓館的時候，心情
    當然是愉快的，這次去兩個人有段時間都在吵架，心情當然
    是不會好等語（見本院易字卷第105反面），且被告亦不否
    認於98年9月10日前去上址找證人王翠琴時，有與其發生口
    頭上之爭執，不高興等語（見本院易字卷第19及其反面頁）
    ，是以，自無法以2人事後有去旅館一事，遽認被告無上揭
    強制之犯行。又者，被告之辯護人就此於本院審理時詰問證
    人王翠琴，其證稱：會發生威樂那件事情，是因為他已經恐
    嚇到我女兒、我媽媽，我想說我們之前已經是男女朋友關係
    了，如果發生一次親密關係可以解決這件事情，我想說沒有
    關係，那次算是一個交易等語（見本院易字卷第55反面頁）
    ，而被告於本院審理時亦陳稱：98年9月30日以後2人就沒有
    再聯絡等語（見本院易字卷第103反面頁），尤見證人王翠
    琴與被告於該日相約至旅館發生性關係，無非係為使被告不
    再對其及家人為騷擾之舉，自無法憑此為被告有利之認定。
    至被告之辯護人主張：聲請傳喚汽車旅館之櫃臺服務人員等
    語，然證人王翠琴對其與被告共付上開汽車旅館一事，並未
    予以否認，並於本院審理時說明其緣由如前，且傳喚該服務
    人員之待證事項，核與本案被告有無強制等犯行無關，自無
    傳喚必要。是上開證據調查之聲請，應無必要，應予駁回。
二、綜上各情所述，足認被告上開辯解，顯係避重就輕之詞，不
    足採信。是本案事證明確，被告上開犯行，堪以認定，自應
    依法論科。
、論罪科刑及沒收
一、按刑法第305條之恐嚇危害安全罪，係指單純以將來加害生
    命、身體、自由、名譽、財產之事，恐嚇他人致生危害於安
    全者而言，如對於他人之生命、身體等，以現實之強暴、脅
    迫手段加以危害要挾，使人行無義務之事或妨害人行使權利
    ，即應構成刑法第304條之強制罪，縱有恐嚇行為，亦僅屬
    犯強制罪之手段，無更論以恐嚇危害安全罪之餘地（最高法
    院84年度台非字第194號判決意旨參照），查被告持槍指著
    證人王建麟，出於迫使證人王翠琴出面談話，該恐嚇行為，
    實為強制證人王翠琴出面之手段，揆諸上開意旨，自無須再
    論以刑法第305條之恐嚇罪，故核被告所為，係犯刑法第304
    條第1項之脅迫使人行無義務之事罪。
二、爰審酌被告已近不惑之年，且歷經婚姻關係，此有個人戶籍
    資料查詢結果1紙附卷可參（見偵卷第35頁），本應深思男
    女交往，「合則來，不合則去」之理，妥善處理其與證人王
    翠琴間關於感情與財務之糾葛。其自認對證人王翠琴照顧有
    加、提供金錢所需，不願面對分手之事實，然人之互動本須
    顧及他人感受，縱被告為求復合，本應以理性態度、和平手
    段為之，竟持槍指著證人王建麟，迫使證人王翠琴出面談話
    ，所為欠缺法治觀念，復不知尊重他人，且於犯後飾詞狡辯
    ，態度不佳；惟念其無任何犯罪前科，有臺彎高等法院被告
    前案紀錄表1份在卷可參（見本院易字卷第4頁），並有子女
    1名待養，兼衡被告對證人王翠琴用情甚深，方犯下此舉，
    及其犯罪動機、目的、手段、素行等一切情狀，量處如主文
    所示之刑，並諭知易科罰金之折算標準，以示懲儆。
三、扣案之子彈1顆，經內政部警政署刑事警察局鑑驗無殺傷力
    如前，且非違禁物，亦無證據證明為被告所有；而被告持有
    之手槍，未經扣案，復無證據足證具殺傷力而為違禁物，為
    免執行之困難，故均不予宣告沒收。
據上論斷，應依刑事訴訟法第299條第1項前段，刑法第304條第
1項、第41條第1項前段，刑法施行法第1條之1第1項、第2項前段
，判決如主文。
本案經檢察官陳淑蓉到庭執行職務。
中    華    民    國    100    年    8    月    19    日
                  刑事第十一庭     法  官  汪曉君
以上正本證明與原本無異。
如不服本判決應於收受判決後10日內向本院提出上訴書狀，並應
敘述具體理由。其未敘述上訴理由者，應於上訴期間屆滿後20日
內向本院補提理由書(均須按他造當事人之人數附繕本)「切勿逕
送上級法院」。
                                   書記官  楊晴文
中    華    民    國   100    年    8     月    22    日
附錄論罪科刑依據之法條：
中華民國刑法第304條
（強制罪）
以強暴、脅迫使人行無義務之事或妨害人行使權利者，處3 年以
下有期徒刑、拘役或3 百元以下罰金。
前項之未遂犯罰之。